臺灣士林地方法院民事判決
110年度訴字第1415號
原      告  黃紀恭仁

被      告  曹哲愷  


上列當事人間請求損害賠償事件，原告於本院刑事訴訟程序（11
0年度易字第88號），提起附帶民事訴訟（110年度附民字第185
號），經刑事庭裁定移送前來，本院於民國111年6月15日言詞辯
論終結，判決如下：
    主  文
一、被告應給付原告新臺幣372,110元，及自民國110 年3 月10
    日起至清償日止，按週年利率5％計算之利息。
二、原告其餘之訴駁回。
三、訴訟費用由被告負擔70％，餘由原告負擔。
四、本判決第一項得假執行。但被告如以新臺幣372,110元為原
    告預供擔保，得免為假執行。
五、原告其餘假執行之聲請駁回。
    事實及理由
一、原告主張：
(一)原告於民國109年4月17日上午11時30分許，行經位於被告住
    處斜對面之原告使用車庫時，遭被告飼養並擅自繫拴於該車
    庫前鐵桿上之具比特犬血統之犬隻（下稱系爭犬隻）咬傷左
    小腿（下稱系爭事故），致原告左小腿受有多處傷口（共6
    處，最大約8×4公分）併蜂窩性組織炎（下稱系爭A傷害）。
    嗣經診斷，又發現因此產生左側深部腓神經損傷（下稱系爭
    B傷害）。且原告因系爭事故，心理受極大傷害，睡不好也
    常作惡夢被惡犬追咬，經診斷亦患有伴有焦慮之適應疾患及
    失眠（下稱系爭C傷害）。
(二)爰依民法第190條第1項及第195條第1項規定，請求被告賠償
    下列損害，合計572,110元：
 1、系爭A傷害醫療費用31,381元：原告因系爭A傷害，於109年4
    月17日至同年5月2日，在臺北榮民總醫院（下稱榮總）住院
    治療，支出31,031元；於109年5月7日，就診榮總重建整形
    科，支出270元；於109年5月19日，就診臺北市立關渡醫院
    （下稱關渡醫院）美容整形外科，支出80元。共計支出31,3
    81元。
 2、看護費35,200元：109年4月17日至同年5月2日住院期間，委
    請原告配偶全日照護16日，以每日2,200計算，共計35,200
    元。
 3、醫材費339元：109年5月2日至同年5月7日間，於杏一藥局先
    後購買滅菌棉棒、紗布、彈性繃帶等醫材，共支出339元。
 4、餐費3,150元：109年4月17日至同年4月23日第一週住院期間
    ，支出每日3餐費用，以每餐150元計算，一週共計支出3,15
    0元。
 5、診斷證明書費150元：109年7月23日，原告就系爭A傷害向榮
    總申請開立診斷證明書，支出150元。
 6、系爭B傷害醫療費1,090元：109年7月23日至同年8月27日，
    原告就系爭B傷害於榮總一般神經外科多次就診，共支出1,0
    90元。
 7、系爭C傷害醫療費800元：109年6月22日至110年1月18日，原
    告因系爭事故所生精神創傷，於關渡醫院身心科多次就診，
    共支出800元。
 8、精神慰撫金50萬元：原告遭系爭犬隻咬傷後，心理受到極大
    驚嚇及傷害，害怕出門且見到狗會畏懼，睡眠時常作惡夢，
    身心痛苦，影響生活作息甚鉅，且需長期就醫，請求精神慰
    撫金500,000元。
(三)聲明：1、被告應給付原告572,110元及自刑事附帶民事訴訟
    起訴狀繕本送達翌日即110年3月10日起至清償日止，按週年
    利率5%計算之利息；2、願供擔保，請准宣告假執行。
二、被告答辯：原告不能證明系爭事故是被告家裡的犬隻所為，
    也不能證明被告是真正飼主。原告遭系爭犬隻咬傷後以患有
    糖尿病為由要求住院，系爭A傷害可能與糖尿病有因果關係
    ，且原告未立即縫合傷口，致傷口惡化為蜂窩性組織炎，原
    告住院天數及住院房型（原為四人房，後換至二人房）是否
    確為系爭A傷害所必需亦有疑義，原告卻以此向被告求償顯
    不合理。原告所受系爭A傷害尚未達不能自理程度，且看護
    者為原告配偶，其所請求之看護費用亦無理由。又榮總提供
    之糖尿病治療餐每日僅為260元，原告主張之餐費金額過高
    。另系爭B傷害可能為系爭A傷害復原過程沾黏、壓迫或因原
    告從事計程車司機所生職業傷害所致，無從證明與系爭事故
    有因果關係。原告因系爭A傷害住院時，並無失眠症狀，刑
    案偵查時亦未提及因系爭A傷害導致失眠，卻於調解期日前
    以失眠為由至身心科就診，顯有疑義，況身心科診斷證明中
    亦僅記載原告症狀自述，爭執系爭C傷害與系爭事故有因果
    關係，原告主張之身心科支出並無必要。又一般而言，遭犬
    隻攻擊應不至於造成精神上傷害，原告主張之精神慰撫金數
    額顯屬過高。另懷疑原告有另請領醫療保險理賠，不應向被
    告求償。答辯聲明：(一)原告之訴及其假執行之聲請均駁回
    ；(二)如受不利判決，願供擔保請准宣告免為假執行。
三、兩造不爭執事項（本院卷第165、168頁）：
(一)全日看護費用之計算標準為2,200元/日。
(二)原告為被告配偶之堂舅。
四、本院判斷：
(一)按動物加損害於他人者，由其占有人負損害賠償責任。不法
    侵害他人之身體、健康、名譽、自由、信用、隱私、貞操，
    或不法侵害其他人格法益而情節重大者，被害人雖非財產上
    之損害，亦得請求賠償相當之金額。民法第190 條第1 項本
    文、第195 條第1 項前段，分別定有明文。又不法侵害他人
    之人格權，被害人受有非財產上損害，請求加害人賠償相當
    金額之慰撫金時，法院對於慰撫金之量定，應斟酌實際加害
    情形、所造成之影響、被害人痛苦之程度、兩造之身分地位
    、經濟情形及其他各種狀況，以核定相當之數額（最高法院
    47年度台上字1221號、51年度台上字第223號判決參照）。
(二)經查，原告於民國109年4月17日上午11時30分許遭受系爭犬
    隻攻擊之系爭事故，致受有系爭A傷害，且被告為對系爭犬
    隻有事實上管領力之人，而得認屬系爭犬隻之占有人，又被
    告對於系爭事故之發生，核有未對系爭犬隻為相當注意之管
    束之過失，此有刑事法院勘驗筆錄、證人黃重榮、王憲文、
    曾柏諺於檢察官偵訊及法院審理時之證述、臺北市北投分局
    關渡派出所報案紀錄單、關渡花園社區109年4月18日連署書
    、榮總診斷證明書及急診病歷摘要等附於本院110年度易字
    第88號刑事偵審卷宗內之事證可稽，堪以認定，被告並經上
    開刑事案件判決認定相同事實而判處被告犯過失傷害罪確定
    在案（本院卷第165頁）。事證已明，被告聲請送衛生福利
    部鑑定系爭A傷害是否與原告糖尿病有關等（本院卷第201頁
    ），並無必要。又經榮總函覆本院，關於系爭B傷害之生理
    走向與系爭A傷害之脛前深部撕裂傷有重疊及損傷之可能，
    肌電圖亦顯示系爭B傷害之受傷層級確與系爭A傷害之傷口處
    相符（本院卷第225頁），加以系爭A傷害之傷勢照片顯示其
    傷口甚深且嚴重（本院卷第108至112頁），自有相當之可能
    性傷及神經，堪認系爭B傷害與系爭事故間具相當因果關係
    。被告雖爭執系爭B傷害可能為原告復原過程沾黏、壓迫所
    致，惟榮總已表示因為治療系爭A傷害時，未實行神經探查
    ，無法證明是否為傷口復原過程沾黏或壓迫所致（本院卷第
    225頁），且縱使與沾黏、壓迫有關，亦係源於系爭事故造
    成系爭A傷害所致，不足以阻斷因果關係。被告另空言爭執
    或因原告從事計程車司機所生職業傷害才導致系爭B傷害等
    語，亦不足採。另經關渡醫院函覆本院，依原告就診身心科
    之陳述，及其失眠、焦慮、惡夢、體重下降等狀況，時序性
    及內容皆與系爭事故相關，致原告需使用藥物治療睡眠障礙
    （本院卷第222頁），加以系爭A傷害實屬嚴重已如前述，衡
    諸常情，自有相當可能造成失眠、焦慮、惡夢等情，堪認系
    爭C傷害與系爭事故間亦具相當因果關係。被告應對原告因
    此所受之財產上損害及非財產上損害（精神慰撫金），負侵
    權行為損害賠償責任。
(三)原告請求財產上損害賠償部分：
 1、系爭A傷害醫療費用31,381元：此有相關醫療單據可稽（本
    院110年度附民字第185號卷《下稱附民字卷》第13至17頁），
    且據榮總函覆本院治療經過，並無表示原告有不配合治療之
    情形（本院卷第224、225頁），相關治療、手術及住院日數
    ，既為榮總醫師依其醫療專業認有必要，原告亦為配合，另
    原告從四人病房搬至二人病房，以求取更舒適的環境以利照
    護及復原，尚屬合理，是原告請求該等費用均應准許。
 2、看護費35,200元：依榮總109年7月23日診斷證明書之「醫師
    囑言」所載，原告為治療系爭A傷害，於109年4月17日至同
    年5月2日共計16日之住院期間，均需接受全日看護（附民字
    卷第45頁），既有看護需要，不論係委請外人或家屬看護，
    均得請求看護費，此本為負損害賠償責任者所應負擔者，不
    因是受害者家屬看護，即反可使加害者無庸賠償，兩造已不
    爭執全日看護費之計算標準為2,200元/日，是原告請求看護
    費35,200元為有理由。
 3、醫材費339元：原告為治療系爭A傷害，購買滅菌棉棒、紗布
    、彈性繃帶等有關之醫材，核屬合理，其共支出339元，有
    相關單據可稽（附民字卷第19頁），所為請求為有理由。
 4、餐費3,150元：原告在治療系爭A傷害之住院期間，自有飲食
    之基本需要，且飲食是依個人所需及喜好，只要醫師沒有基
    於治療需求而為限制，沒有必需購買醫院提供之特殊餐點如
    糖尿病患餐點的道理，原告僅請求住院第一周期間，以一日
    三餐、每餐150元計算之餐費，依我國一般消費水準，尚屬
    合理，應予准許。
 5、診斷證明書費150元：此有單據可稽（附民字卷第27頁），
    乃原告為行使損害賠償請求權，證明16日住院期間有全日看
    護必要等事項，而為之合理、必要支出，應予准許。
 6、系爭B傷害醫療費1,090元：此僅為109年7月30日至同年8月2
    7日之門診醫療費用，有相關單據可稽（附民字卷第25頁）
    ，尚不包含榮總所建議日後須持續就診及復健或手術之尚未
    支出費用（本院卷第225頁），原告就已支出之1,090元為請
    求，應予准許。
 7、系爭C傷害醫療費800元：此僅為109年6月22日至110年1月18
    日之門診醫療費用，有相關單據可稽（附民字卷第25頁），
    尚不包含關渡醫院所建議日後仍需回診接受治療之尚未支出
    費用（本院卷第222頁），原告就已支出之800元為請求，應
    予准許。
 8、以上合計，原告請求財產上損害賠償72,110元，為有理由。
    至於被告以前詞爭執原告可能另有請領醫療保險理賠等語，
    惟醫療保險屬人身保險而非財產保險，沒有保險法第53條代
    位之適用（同法第103、130、135條規定參照），縱原告有
    請求醫療保險理賠，也不影響原告對被告之損害賠償請求，
    並予說明。
(四)原告請求精神慰撫金部分：
    本院審酌原告為38年生，有年籍資料在卷，遭逢系爭事故時
    已約71歲，並非身強力壯之年輕人，傷勢復原均需相當時日
    ，且榮總及關渡醫院均表示原告仍需就系爭B、C傷害持續治
    療，已如前述，亦即原告所受傷害持續迄今已多年仍未能完
    全回復原有狀態，自受有相當之精神上痛苦。被告為56年生
    ，有年籍資料在卷，系爭事故發生時約53歲，正值中壯年且
    有相當社會經驗而應有相當注意能力，卻未就具比特犬血統
    而有相當危險性之系爭犬隻為相當注意之管束，包含實施必
    要之安全防護措施，致生系爭事故，顯然對於他人之生命安
    全、身體健康，過於漠視，應嚴予譴責。又原告自陳國小畢
    業，已退休，月領國民年金4,440元等語（本院卷第49頁）
    ；被告自陳專科畢業，雖目前無業，但有協助配偶在自營餐
    廳前賣菜，須照顧雙親等語（本院卷第100頁）。且原告另
    提出YOUTUBE網頁資料及照片（本院卷第50至62頁），顯示
    被告及其配偶經營之餐廳位於北投區竹子湖，並為媒體所報
    導，家庭成員合計有5部車輛，包含賓士及BMW廠牌車輛，未
    為被告所否認。復據本院依職權調取兩造109年度稅務電子
    閘門財產所得調件明細表，原告名下有多筆不動產和國端廠
    牌汽車、股票，總值約4,400餘萬元；被告有薪資、股利、
    利息所得近30萬元，名下有不動產、BMW廠牌汽車和股票價
    值約1,200 餘萬元。兩造復不爭執原告為被告配偶之堂舅，
    兩造具姻親關係，且原告為被告之長輩。衡諸兩造身分、地
    位、經濟能力、系爭事故發生時及發生後情狀、原告所受損
    害之程度等一切情狀，認原告得請求之精神慰撫金應以30萬
    元為適當。
(五)據上，被告應賠償原告合計372,110元。
五、綜上所述，原告依民法第190條第1 項本文、第195 條第1項
    前段規定，請求被告給付372,110元，及自刑事附帶民事訴
    訟起訴狀繕本送達翌日即110年3月10日（附民字卷第3頁）
    起至清償日止，按週年利率5 ％計算之利息，為有理由，應
    予准許；逾此範圍所為之請求，為無理由，應予駁回。
六、原告勝訴部分，因所命給付金額未逾50萬元，本院爰依職權
    宣告假執行，並依被告聲請酌定相當之擔保金額准被告供擔
    保後免為假執行。至原告敗訴部分，其假執行之聲請亦無依
    據，應併駁回。
七、本件事證已臻明確，兩造其餘主張、陳述及所提之證據暨攻
    擊防禦方法，經核與判決結果無影響，毋庸再一一審酌，附
    此敘明。
八、結論：本件原告之訴為一部有理由，一部無理由，依民事訴
    訟法第79條、第389 條第1 項第5 款、第392 條第2 項，判
    決如主文。
中　　華　　民　　國　　111 　年　　6 　　月　　30　　日
                  民事第四庭  法  官  劉家昆
以上正本係照原本作成。
如對本判決上訴，須於判決送達後20日內向本院提出上訴狀。如
委任律師提起上訴者，應一併繳納上訴審裁判費。
中　　華　　民　　國　　111 　年　　6 　  月　　30　  日
                              書記官  黎隆勝